臺灣高雄地方法院刑事判決
111年度訴字第294號
公  訴  人  臺灣高雄地方檢察署檢察官
被      告  陳慶鴻


上列被告因傷害案件，經檢察官提起公訴（110年度偵字第20488
號），本院判決如下：
    主  文
丙○○無罪。
    理  由
一、公訴意旨略以：被告丙○○於民國110年7月5日下午5時36分許
    ，在高雄市○○區○○○路000號前，因與告訴人庚○○有糾紛，竟
    基於傷害之犯意，徒手推告訴人，致告訴人受有左腰扭挫傷
    （原起訴書誤載為「右腰扭挫傷」，業經公訴檢察官當庭更
    正）之傷害，因認被告涉犯刑法第277條第1項之傷害罪嫌等
    語。
二、按犯罪事實應依證據認定之，無證據不得認定犯罪事實；又
    不能證明被告犯罪者，應諭知無罪之判決，刑事訴訟法第15
    4條第2項、第301條第1項前段分別定有明文。又事實之認定
    ，應憑證據，如未能發現相當證據，或證據不足以證明，自
    不能以推測或擬制之方法，為裁判之基礎。且認定不利於被
    告之事實，須依積極證據，苟積極證據不足為不利於被告事
    實之認定時，即應為有利於被告之認定；又刑事訴訟法上所
    謂認定犯罪事實之積極證據，是指適合於被告犯罪事實之認
    定之積極證據而言，雖不以直接證據為限，間接證據亦包括
    在內，然而無論直接或間接證據，其為訴訟上之證明，須於
    通常一般之人均不致有所懷疑，而得確信其為真實之程度者
    ，始得據為有罪之認定，倘其證明尚未達到此一程度，而有
    合理之懷疑存在，無從使事實審法院得有罪之確信時，即應
    由法院諭知被告無罪之判決。
三、公訴意旨認被告涉有傷害罪嫌，乃以被告於警詢及偵查中所
    為之供述、告訴人於警詢中之指述、證人丁○○及胡非非於偵
    查中之證述、國軍高雄總醫院附設民眾診療服務處110年7月
    5日診斷證明書及監視器畫面翻拍照片等為主要論據。
四、而訊據被告固不否認有於公訴意旨所指時地與告訴人發生口
    角爭執，然堅詞否認有何傷害犯行，辯稱：當時是因為告訴
    人指使她兒子丁○○靠近我的車子開門要抱走車內的孫女，我
    就想說既然這樣，我也要抱走她身上懷抱的孫子，因此我就
    將雙手抬高伸出作勢要去抱孫子，這時候丁○○就跑過來我與
    告訴人中間阻擋，我向前走幾步就停了，手根本都沒有碰到
    告訴人或孫子，我並沒有推告訴人，也沒看到告訴人有跌倒
    ，我不認為她有受傷等語（見警卷第1至3頁、偵卷第15至16
    頁、審訴卷第27至33頁、訴卷第25至29頁）。經查：
（一）告訴人因本件衝突而產生左腰扭挫傷之傷勢：
　　　被告為陳淑慧之父親，告訴人為丁○○之母親，陳淑慧與丁○○於本案案發時尚有婚姻關係（現業已離婚），2人並育
      有未成年兒子、女兒各1名（下稱甲男童、乙女童），被
      告與告訴人乃俗稱親家公與親家母關係；雙方家庭成員於
      公訴意旨所載時間、地點正因甲男童、乙女童由雙方家庭
      照顧時間分配問題而生口角衝突（雙方在場家庭成員姓名
      及關係，詳如附圖），告訴人於此其間遭受推擠而向前踉
      蹌（關於推擠之過程，詳下述），其當時懷中抱有甲男童
      ，故為求平衡自身重心，免於自己及甲男童摔落地面，遂
      以身體施以相當力量以反向抵擋踉蹌向下推力，因而受有
      左腰扭挫傷之傷勢等情，業經告訴人於警詢及本院審理中
      指述明確（見警卷第4至6頁、訴卷第111至116頁），核與
      證人丁○○、己○○及戊○○於本院審理中所為證述大致相符（
      見訴卷第117至127頁），並有本院111年5月27日勘驗案發
      現場監視錄影光碟之勘驗筆錄及附圖、國軍高雄總醫院附
      設民眾診療服務處110年7月5日診斷證明書各1份在卷可佐
      （見警卷第7頁、訴卷第30至33頁、第41至48頁），足堪
      認定為真實。被告空言否認告訴人因本件衝突受有上開傷
      勢，尚無可採。
（二）被告是否有公訴意旨所指「徒手推告訴人」之傷害行為；
      告訴人所受傷勢是否可歸責於被告行為，均屬有疑：
　　1.告訴人雖於警詢及本院審理中均一致指稱被告故意以徒手
      方式推自己，方導致其踉蹌受傷乙情（見警卷第5頁、訴
      卷第111至116頁）。然經本院勘驗案發現場監視器錄影畫
      面，結果略為：「畫面時間17時36分1秒時，告訴人先於
      貨車後方出現其腳步呈現前後站立微開箭步，被告左側肢
      體靠向告訴人右側肩、背部，告訴人身體呈向左旋轉之姿
      ，丁○○向前介入兩人中間阻止，告訴人因被告及丁○○之推
      擠而身體向前傾斜踉蹌2步，但並未跌倒，手中仍懷抱甲
      男童，站穩後又隨即加入爭執，戊○○此時衝向丁○○與其衝
      突，雙方並發生推擠，告訴人站在丁○○背後，因戊○○之推
      擠也同樣頻頻向後退步，陳淑慧奔往衝突現場與被告、己○○一同阻止丁○○與戊○○衝突」，此有本院111年5月27日勘
      驗筆錄及附圖1份在卷可佐（見訴卷第30至33頁、第41至4
      8頁）。依上開勘驗結果，於監視器畫面除可見被告左上
      半身與告訴人右上半身曾短暫接觸，並旋即由丁○○介入其
      2人中間，告訴人因受擠壓而踉蹌外，尚未可見被告有無
      出手推擠告訴人之行為。
　　2.就案發時之推擠情形，證人丁○○於本院審理中證稱：當時
      我站在被告及告訴人中間，被告一直靠近有作勢伸出雙手
      要搶告訴人身上的甲男童，可能是這時候手有碰到告訴人
      ，告訴人就往前踉蹌了一下等語（見訴卷第118至120頁）
      ；證人己○○於本院審理中證稱：我沒有看到被告的手有無
      碰到告訴人，當下很混亂，我只有看到被告有伸手過去要
      抱告訴人身上的甲男童，丁○○不讓被告抱甲男童，擋在中
      間且有將身體向後壓的動作，告訴人可能因此有點重心不
      穩等語（見訴卷第123至124頁）；證人戊○○於本院審理中
      證稱：被告當時想要去抱甲男童，可是因為丁○○擋在中間
      ，並一直往後退擠壓到告訴人，告訴人就重心不穩往後退
      了幾步，被告並沒有跟告訴人接觸到等語（見訴卷第125
      至127頁）。則依上開在場目擊之證人所述，其等均證述
      被告是於伸手試圖抱取甲男童之過程中，與告訴人、丁○○
      發生推擠，而未證述有看見被告朝告訴人身體刻意出手推
      擠之行為，則被告是否有公訴意旨所指「徒手推告訴人」
      之行為，尚屬未明。
　　3.此外，依前述勘驗結果再佐以上開證人之一致證述亦可知
      ，告訴人重心不穩而向前踉蹌之始末，是因被告試圖伸手
      抱取告訴人懷中之甲男童，而致被告與告訴人有短暫肢體
      碰觸，告訴人並向左旋轉上半身，以避免甲男童遭被告抱
      取，此後丁○○即快速介入其2人中間加以阻擋被告，告訴
      人向左轉後之右後背部因承受丁○○與被告相互阻擋之推力
      而最終向前踉蹌。則依此事發脈絡，告訴人所受傷勢，究
      竟是否可歸責於被告試圖抱取甲男童之舉措，抑或應歸責
      於後續丁○○介入與被告發生推擠之行為，似同屬有疑。
　　4.至證人胡非非雖於偵查中證稱：我有看到被告推告訴人，
      告訴人手上抱著甲男童，告訴人並因此摔倒坐在地上云云
      （見偵卷第30頁），然胡非非所述自己見聞告訴人跌坐在
      地乙情，明顯與監視器錄影畫面不符，應認其所為證述不
      足採信，附此敘明。　　　
（三）被告之行為是否出於傷害之主觀犯意，同屬有疑：　　
　　1.依刑法第13條之規定可知，刑法上所謂故意，可分為確定
      故意（直接故意）與不確定故意（間接故意）。對於構成
      犯罪之事實，明知並有意使其發生者為「確定故意（直接
      故意）」；對於構成犯罪之事實、結果，預見其發生，而
      其發生並不違背其本意者，為「不確定故意（間接故意）
      」。是以，如行為人對於其行為會導致某構成要件實現（
      結果發生）並無預見；或縱有預見，但並無欲求該構成要
      件實現（結果發生）之容任心態時，即不能論以「不確定
      故意（間接故意）」。
　　2.經查，被告是因試圖抱取告訴人懷中甲男童，方有向前朝
      告訴人伸出雙手之行為，此情業經證人丁○○、己○○及戊○○
      於本院審理中證述一致如前，核與丁○○提出案發現場錄音
      檔音訊4分13秒出現推擠聲響後，被告經丁○○質問：「你
      推什麼？」等語後，二度高呼：「我要帶小孩」等情相符
      ，此有本院111年5月27日勘驗該錄音檔案之勘驗筆錄1份
      在卷可佐（見訴卷第33至37頁）。則被告辯稱：案發當時
      我伸出雙手是試圖要去抱甲男童，我沒有要推告訴人的意
      思等語，尚與前開事證相合。是以，被告向前伸出雙手之
      行為目的，既是意在從告訴人懷中抱取甲男童，則尚難認
      被告之行為是意在使告訴人受傷，而具傷害之確定故意。
　　3.再者，衡諸常情，被告身為甲男童祖父，案發時正心繫甲
      男童、乙女童由雙方家庭照護時間分配不均問題而生爭吵
      ，且亦眼見甲男童正由告訴人懷抱，尚難想像於此等情境
      下，被告朝向告訴人伸手時，已預見告訴人會因後續所生
      推擠而重心不穩踉蹌甚或跌倒，並甘冒甲男童自告訴人懷
      中鬆落或一併與告訴人跌倒在地而成傷之高度風險，而容
      任告訴人踉蹌甚或跌倒受傷之結果發生。是以，公訴意旨
      認被告行為具有傷害之間接故意乙節（見訴卷第133頁）
      ，依上開情境脈絡及社會常情，尚難認可確信為真實。
五、綜上所述，本件公訴意旨所指被告涉犯傷害罪嫌，於被告有
    何積極傷害行為、告訴人所受傷勢是否可歸責於該行為及其
    主觀上是否具有傷害之直接或間接故意等方面，檢察官所為
    訴訟上之證明，尚未達到通常一般人均不致有所懷疑而得確
    信其為真實之程度，無從說服本院形成有罪之心證。揆諸前
    揭說明，本件即屬不能證明被告犯罪，自應為無罪之諭知。
據上論斷，應依刑事訴訟法第301條第1項前段，判決如主文。
本案經檢察官乙○○提起公訴，檢察官甲○○到庭執行職務。　
中　　華　　民　　國　　111 　年　　9 　　月　　30　　日
                  刑事第九庭    審判長法  官  陳芸珮
                                      法  官  林育丞
                                      法  官  張瀞文
以上正本證明與原本無異。
如不服本判決應於收受送達後20日內向本院提出上訴書狀，並應
敘述具體理由；如未敘述上訴理由者，應於上訴期間屆滿後20日
內向本院補提理由書（均須按他造當事人之人數附繕本）「切勿
逕送上級法院」。
中　　華　　民　　國　　111 　年　　9 　　月　　30　　日
　　　　　　　　　　　　　　　　　    書記官　張惠雯
附圖：案發時在場之人及其等間家庭關係圖　
附表：本判決所引出處之卷宗簡稱對照表 
簡稱 卷宗名稱 警卷 高雄市政府警察局鼓山分局高市警鼓分偵字第11071790100號卷宗 偵卷 臺灣高雄地方檢察署110年度偵字第20488號卷宗 審訴卷 本院111年度審訴字第74號卷宗 訴卷 本院111年度訴字第294號卷宗